最高法院民事判決　　　　　　　　　　　　　　　八十六年度台上字第三一七○號
　　上　訴　人　林氏玻璃股份有限公司
　　法定代理人　林啟清
　　訴訟代理人　陳榮宗律師
　　被 上訴 人　三陽工業股份有限公司
　　法定代理人　黃世惠
　　訴訟代理人　陳峰富律師
右當事人間請求給付貨款事件，上訴人對於中華民國八十五年十一月三十日台灣高等
法院第二審判決（八十五年度上字第一一六一號），提起上訴，本院判決如左：
    主  文
原判決除假執行部分外廢棄，發回台灣高等法院。
    理  由
本件上訴人主張：伊為生產玻璃及相關組件之公司，被上訴人為汽車製造公司，兩造
於民國八十二年九月九日簽訂零組件訂購基本合約書（以下稱合約書），此為一繼續
性供給契約。伊自八十四年一月十日起陸續依債之本旨交付買賣標的物即膠合安全玻
璃與被上訴人，截至八十四年二月二十二日止，共交付六千二百十八片，貨款共新台
幣（下同）九百二十八萬六千七百八十五元，依約被上訴人至遲應於八十四年四月十
日給付，詎被上訴人迄未給付。伊已於八十四年六月二十四日將其中四百萬元讓與訴
外人吳宗勝，並於同年月二十六日通知被上訴人，伊尚得請求被上訴人給付五百二十
八萬六千七百八十五元等情，求為命被上訴人給付五百二十八萬六千七百八十五元及
自八十四年四月十一日起加付法定遲延利息之判決。
被上訴人則以：兩造所訂之合約書屬繼續性供給契約，伊曾於八十四年一月十九日以
零件訂單總表、交貨指示單向上訴人訂購零件至八十四年二月二十八日，又於八十四
年二月十七日再以同一方式訂購零件至八十四年三月二十二日，上訴人接獲後，三日
內無異議，依合約書之約定，買賣業已生效，自八十四年二月二十一日起至同年三月
二十一日止，上訴人皆有依約每日交貨與伊之義務。詎上訴人於八十四年二月二十一
日驟然宣佈停工，自八十四年二月二十三日起無法依照合約書之約定如期交貨與伊。
因上訴人係當時台灣唯一能供應伊製造汽車所需之前車擋風玻璃之廠商，伊為防止生
產全面停線，不得已向國外訂購同款式、品質之貨品，由日本進口，以應生產急需，
伊因而受有一千三百萬元之損害，此係上訴人債務不履行所造成，應由上訴人負賠償
責任，伊主張以其中五百二十八萬六千七百八十五萬元之損害賠償債權與上訴人對伊
之債權抵銷等語，資為抗辯。
原審將第一審所為上訴人勝訴之判決廢棄，改判駁回其訴，無非以：上訴人主張兩造
訂有合約書，被上訴人向上訴人訂購膠合安全玻璃，上訴人自八十四年一月十日起已
陸續依債之本旨交付，截至八十四年二月二十二日止，合計交付六千二百十八片，被
上訴人應給付上訴人九百二十八萬六千七百八十五元之貨款，迄未給付，上訴人已於
八十四年六月二十四日將其中四百萬元之貨款債權讓與吳宗勝，並於同年月二十六日
通知被上訴人，業據提出合約書、債權讓與契約書、郵局存證信函等件影本各一紙為
證，被上訴人亦自認有前開貨款尚未給付，並已接獲上訴人債權讓與通知，故上訴人
此部分之主張堪信為真實。依合約書第一條、第二條、第二十條之約定觀之，合約書
係兩造間零組件訂購之個別買賣契約基本權利義務之約定，被上訴人欲向上訴人訂購
零組件須以零件訂單及交貨指示單向上訴人為要約，經上訴人承諾而成立個別之買賣
契約。又依合約書第三條、第十九條之約定，本件合約每期貨款應於交貨驗收後四十
五天直接入上訴人之帳戶，上訴人已於八十四年二月二十二日交貨予被上訴人，經
被上訴人驗收完畢，故被上訴人對給付上訴人五百二十八萬六千七百八十五元價金債
務自八十四年四月九日起負遲延責任。惟查被上訴人主張於八十四年一月十九日另下
零件訂單總表、交貨指示單訂購零件，交貨日期至八十四年二月二十八日，又於八十
四年二月十七日再下零件訂單總表、交貨指示單訂購零件，交貨日期至八十四年三月
二十二日，上訴人於接獲後三日內無異議，依兩造所訂合約書之約定，買賣契約業已
生效，上訴人自八十四年二月二十一日起至同年三月二十二日止有依約每日交貨之義
務等情，已據提出零件訂單總表影本二份為證，並經證人陳扶國、王國興在第一審證
述屬實，又依證人劉純良之證言及所提出上訴人出具之各類所得扣繳暨免扣繳憑單，
參以上訴人於停工前已就上開零件訂單總表所示之訂單號碼 00000000000、指定交貨
日期八十五年三月二日之部分貨品交予被上訴人，有上訴人所提出之被上訴人公司訂
貨明細表可稽，核與被上訴人所提出之交貨指示單相符，可見上訴人確有收受被上訴
人所交付上開零件訂單總表所示之零件訂單及交貨指示單。上訴人既已收受上開零件
訂單及交貨指示單，並於接獲後三日內無異議，則自八十四年二月二十一日起至同年
三月二十二日止，應有依約每日交貨之義務。又被上訴人抗辯稱：上訴人於八十四年
二月二十一日驟然宣佈停工，自八十四年二月二十三日起完全無法依照合約書之約定
如期交貨與被上訴人，顯已無法履行契約。且上訴人係當時台灣唯一能供應被上訴人
製造汽車所需之前車擋風玻璃之廠商，其驟然停工，停止供貨，將使被上訴人生產線
完全停擺，造成無可彌補之損害。被上訴人不得已只得向日本訂購同型式、同品質之
貨品，此係可歸責於上訴人之事由所致，被上訴人受有一千三百萬元之損害。此損害
係發生於八十四年二月二十三日起至同年三月二十二日止等情，業據提出損害賠償金
額明細為憑，核與證人陳扶國、王國興、沈峰志在第一審所證情節相符，上訴人對上
開損害賠償金額亦未有任何爭執，堪可信為真實。被上訴人之此項損害係因上訴人之
債務不履行所造成，自應由上訴人負損害賠償責任。被上訴人已於八十四年七月十三
日以存證信函向上訴人主張在五百二十八萬六千七百八十五元之範圍內，以其得請求
之損害賠償債權主張抵銷，上訴人並未否認收受該存證信函，是兩造互負之上開債務
均已屆清償期，業因抵銷溯及最初得為抵銷時而消滅。從而上訴人請被上訴人給付價
金五百二十八萬六千七百八十五元，及自八十四年四月十一日起之法定遲延利息，自
不應准許等詞，為其判斷之基礎。
查兩造於八十二年九月九日所簽訂之合約書乃繼續性供給契約，為兩造所不爭執，原
審且認定合約書乃兩造個別買賣契約基本權利義務關係之約定。又合約書第二條約定
：「甲方（被上訴人）另以個別合約書向乙方（上訴人）提出訂購需求」，第二十條
約定：「甲方定期以『零件訂單』及『交貨指示單』寄送乙方訂貨，乙方如有異議，
須三日內向甲方提出，若無異議，即為承諾按期交貨」（見一審卷二二、二四頁），
依此約定，被上訴人向上訴人訂購零組件須以個別買賣合約書或零件訂單向上訴人為
要約。被上訴人主張於八十四年一月十九日下零件訂單總表、交貨指示單訂購零件，
交貨日期至八十四年二月二十八日，八十四年二月十七日再以同一方式訂購零件，交
貨日期至八十四年三月二十二日，上訴人於接獲後，三日內並無異議，此二次各別之
買賣契約業已生效，上訴人自八十四年二月二十一日起至同年三月二十一日止有依約
每日交貨與上訴人之義務等情，提出零件訂單總表及交貨指示單影本為證。然零件訂
單總表（見一審卷二三七、二三八頁）乃被上訴人所製作之表格，非個別買賣之合約
書，亦非零件訂單，其上復無上訴人或其職員之簽章，自不足資為被上訴人已為各別
買賣之要約之憑據。又上訴人提出之交貨指示單上均載有訂單號碼（見一審二三六至
二五四頁），可見似另有零件訂單，被上訴人向上訴人為個別買賣似以零件訂單為要
約，否則何以交貨指示單上有訂單號碼之記載﹖上訴人所提出之交貨指示單既非個別
買賣合約書，亦非零件訂單，能否認係被上訴人向上訴人為個別買賣之要約之憑據，
自非無疑。再證人陳扶國、王國興在第一審之證言及證人劉純良在原審之證言均未涉
及被上訴人於八十四年一月十九日及同年二月十七日以個別買賣合約書或零件訂單向
上訴人訂購數量若干之汽車零組件，故原審以彼等三人之證言及被上訴人所提出之零
件訂單總表、交貨指示單，認定被上訴人主張之上開事實為可採信，上訴人自八十四
年二月二十一日起至同年三月二十二日止，有向被上訴人依約每日交貨之義務等情，
據為不利上訴人之論斷，是否允當，非無疑問。次查原審雖謂上訴人於八十四年二月
二十一日驟然宣佈停工，自八十四年二月二十三日起無法依照兩造所定合約書之約定
如期交貨予被上訴人，而被上訴人為當時台灣唯一能供應被上訴人製造汽車所需之前
車擋風玻璃之廠商，被上訴人不得已而向日本訂購同型式、同品質之貨品，受有一千
三百萬元之損害等情。然被上訴人何時向日本何公司或何人訂購同型式、同品質之貨
品﹖上訴人停工後，被上訴人向日本訂購之貨品所支出之一切開支究竟若干﹖被上訴
人所受一千三百萬元之損失如何計算而來﹖凡此胥與判斷上訴人宣佈停工所致被上訴
人損失之金額至有關連，原審未予逐一澄清，遽為此事實之認定，自有可議。況證人
陳扶國、王國興、沈峰志在第一審並未證稱被上訴人向日本訂購之汽車零組件之品質
與被上訴人向上訴人所訂購者之品質相同，原審認係相同，與卷存證據資料不符，尤
欠允當。末查上訴人始終否認被上訴人另於八十四年一月九日及同年二月十七日另向
上訴人訂購零組件，且在第一審主張：「我們否認對方因我們停工而受損害，且（被
上訴人）計算方法不合理，應提出證明」、「否認其損害額」（見一審卷四一、二五
○頁），可見上訴人就被上訴人主張其損害額為一千三百萬元，仍有爭執，原審認為
並無爭執，顯屬誤會。究竟被上訴人主張上訴人因違約未如期交貨，上訴人應負債務
不履行之賠償責任一節，是否可採﹖被上訴人對上訴人有無損害賠償債權可供抵銷上
訴人之本件貨款債權，尚欠明瞭，本院自無從為法律上之判斷。上訴論旨指摘原判決
不當，聲明廢棄，非無理由。
據上論結，本件上訴為有理由。依民事訴訟法第四百七十七條第一項、第四百七十八
條第一項，判決如主文。
中      華      民      國    八十六    年      十      月     十六     日
                              最高法院民事第六庭
                                  審判長法官  蕭  亨  國
                                        法官  吳  正  一
                                        法官  楊  隆  順
                                        法官  陳  淑  敏
                                        法官  李  慧  兒
      右正本證明與原本無異
                                              書  記  官
中      華      民      國    八十六    年     十一     月      三      日
